臺灣高等法院臺中分院刑事判決　　　　　　　　　九十三年度上訴字第二六四號
　　上　訴人即
　　被　　　告　丁○○
　　選任辯護人　張慶宗律師
　　　　　　　　黃怡瑜律師
右上訴人因違反毒品危害防制條例案件，不服臺灣臺中地方法院九十三年度訴字第二
○六三號中華民國九十三年十月二十九日第一審判決（起訴案號：臺灣臺中地方法院
檢察署九十三年度偵字第五五九一號），提起上訴，本院判決如左：
      主  文
原判決撤銷。
丁○○連續轉讓第四級毒品，處有期徒刑陸月，如易科罰金，以佰元折算壹日。
扣案之第四級毒品「一粒眠」顆，均沒入銷燬之。
      事  實
一、丁○○前無不法犯罪前科，素行尚佳，但後來染有施用第四級毒品之行為，乃自
    民國（下同）九十三年一月間某日起，在臺中市○○路與河南路交叉路口之「月
    光島嶼ＰＵＢ」內，陸續向真實姓名、年籍均不詳，綽號「小宏」之成年男子，
    以一顆新臺幣（下同）一百五十元之價格，購入不詳數量之第四級毒品「一粒眠
    」數顆擬供己施用。另丙○○與丁○○曾經是僑光商專五專部之同學，丙○○先
    前於九十三年一月間某日，以電話與丁○○閒聊時，曾向丁○○告知其有壓力過
    大不易入眠之狀況，詎丁○○明知「一粒眠」係經行政院衛生署公告列管之第四
    級毒品，不得轉讓他人施用，竟基於無償轉讓第四級毒品「一粒眠」之概括犯意
    ，先在此後之九十三年一月間某日（確實時間丁○○、及丙○○均無法記憶），
    在其住所附近，無償轉讓第四級毒品「一粒眠」毒品二顆給丙○○施用；繼又於
    九十三年三月八日晚間，再以其所持有門號0000000000號之行動電話
    （未扣案）、與丙○○持用之門號0000000000號行動電話聯繫後，約
    定於當日二十三時四十分許，在臺中縣大里市○○路○段三二八號便利商店前轉
    讓第四級毒品「一粒眠」毒品三顆欲給丙○○施用。惟當二人到達上開約定現場
    ，丁○○並將內含「一粒眠」三顆、及「ＭＤＭＡ」六顆之包裝袋一只交給丙○○，請丙○○自行取出「一粒眠」三顆，而完成轉讓交付第四級毒品之行為之後
    ，丁○○即進入便利商店欲行購買飲料，但此時恰有便衣員警從旁巡邏經過，認
    為丙○○形跡可疑，上前表明身分盤查，丙○○見狀隨即轉身逃逸，並於奔逃間
    隨手將前開包裝袋棄置於路旁。嗣丁○○與丙○○隨後均遭員警逮獲，員警並於
    路旁空地起出丙○○所丟棄前開裝有「一粒眠」三顆、及ＭＤＭＡ六顆之包裝袋
    一只，並在丁○○身上扣得愷他命二瓶及吸食器一組（丁○○無故持有第二級毒
    品ＭＤＭＡ犯行部分，未經起訴，應由檢察官另行依法處理）。
二、案經臺中縣警察局霧峰分局報請臺灣臺中地方法院檢察署檢察官偵查起訴。
      理  由
一、前開犯罪事實，已據被告於偵、審中，及於本院審理時，均坦白承認，核與證人
    丙○○在偵、審中，及於本院審理時所供述之情節相符，並有員警在上開包裝袋
    所取出之橘色藥丸三顆扣案可稽，上開橘色藥丸三顆經送請內政部警政署刑事警
    察局鑑定結果，認為含有第四級毒品硝甲西泮（俗稱一粒眠）成分，亦有該局九
    十三年五月二十五日刑鑑字第０九三００七七六五三號鑑驗通知書在卷可資佐證
    （見偵查卷第五七頁至第六五頁），且本件復有被告丁○○及證人丙○○於事發
    當日二十三時許密集通話之通聯記錄附卷足憑（見偵查卷第八九頁至第九一頁）
    。事證明確，被告連續轉讓第四級毒品之犯行洵堪認定。
二、按「一粒眠」為政府公告列管，屬於毒品危害防制條例第四條第二項第四款所列
    之第四級毒品，不得非法轉讓，被告連續二次轉讓第四級毒品給丙○○既遂，核
    其所為，係犯毒品危害防制條例第八條第四項之轉讓第四級毒品罪。公訴人認被
    告於九十三年三月八日晚上轉讓第四級毒品之行為，係犯同條例第四條第六項、
    第四項之販賣第四級毒品未遂罪，其起訴法條尚有未洽，惟因起訴之社會基本事
    實同一，本院爰變更起訴法條予以審判（此部分另如後述）。又被告先後二次轉
    讓第四級毒品之犯行，其犯罪時間緊接，所犯罪名相同，顯係基於概括之犯意反
    覆為之，為連續犯，應依刑法第五十六條之規定論以一罪，並加重其刑。因被告
    上開所犯有連續犯之裁判上一罪關係，故未經起訴部分，亦為起訴效力所及，本
    院自應併予審判。
三、本件公訴人之公訴意旨雖認被告於前開時、地，係意圖販賣營利，而以前開價格
    向綽號「小宏」之成年男子購入不詳數量之第四級毒品「一粒眠」數顆，且於九
    十三年三月八日晚上二十三時四十分許，在臺中縣大里市○○路○段三二八號便
    利商店前，被告亦係欲以一顆四百元之價格，欲將「一粒眠」三顆賣給丙○○施
    用，因被警磐查而未遂，因認被告上開所為，係犯毒品危害防制條例第四條第六
    項、第四項之販賣第四級毒品未遂罪。惟被告否認其係意圖販賣營利而向「小宏
    」購入「一粒眠」，亦否認其於上開時、地，係欲以一顆四百元之價格將「一粒
    眠」三顆賣給丙○○施用，並辯稱：伊向「小宏」購入「一粒眠」之目的，係欲
    供己施用，後因同學丙○○以電話與伊閒聊時，曾向伊告知其有壓力過大不易入
    眠之狀況，伊才將「一粒眠」無償轉讓給丙○○，並無販賣營利之意圖等語。經
    查：
（一）本件公訴人指訴被告涉犯毒品危害防制條例第四條第六項、第四項之販賣第四
      級毒品未遂罪，係以：被告於警訊已坦承以一顆四百元之價格，出售「一粒眠
      」給丙○○，伊將「一粒眠」交予丙○○後，就被警查獲，丙○○尚未交錢等
      語，核與丙○○警訊所述相符；及被告與丙○○雖於偵訊翻異前供，但警訊筆
      錄其等均有看過，供述均出於自由意志，應屬可信，且被告出資購買「一粒眠
      」所費不貲，應不致無故贈與丙○○，故被告與丙○○嗣後翻異之詞，應係卸
      責或迴護之詞，不足採信等情，為提起上開公訴之依據。
（二）惟查：
（１）本案被告於警訊時，即供述其向「小宏」購入「一粒眠」之目的，係欲供己施
      用（見偵查卷宗第九頁），此後於偵、審中以迄本院審理時，亦均同此供述。
      依據本案卷證資料，被告並無供述其有意圖販賣營利，而向綽號「小宏」之成
      年男子購入第四級毒品「一粒眠」之情形，亦無其他確實之證據足以證明確有
      此事。公訴人此部分之指訴，尚屬無據。
（２）又本案被告雖曾於警訊為：「我賣給丙○○『一粒眠』一顆新台幣四百元，丙○○應該沒有意見」之供述（見偵卷第八頁），但丙○○於警訊卻供證：「一
      粒眠」三顆之交易金額為一千元（見偵卷第十二、十三頁）。二人之上開警訊
      供述，並非相符。而被告原審選任辯護人於原審準備程序，即否認丙○○警訊
      筆錄之證據能力，並表示被告之自白亦待查證（見原審卷宗第十八頁）。嗣於
      本院審理時，被告選任辯護人再質疑被告警訊筆錄係在夜間製作有疲勞訊問之
      情形，請求本院調取上開警訊錄音、錄影帶而為勘驗。但經本院函調結果，臺
      中縣警察局霧峰分局已於九十四年一月十一日以霧警刑字第○九四○○○○二
      二七號函，向本院覆稱上開警訊錄音、錄影帶已不慎遺失（見本院卷宗第四八
      頁）。則被告所辯是否屬實，已無從依據勘驗而認定。而在偵查中，被告經檢
      察官訊問：「警訊筆錄是否有按照你的陳述記載？」之事項，被告雖答稱：「
      實在」，但旋即接續供述：「但我沒有賣毒品，當時是丙○○來找我，要向我
      拿一粒眠，我拿給他，他就走了，我沒有算錢，因為他是我五專同學，我就送
      他」等語（見偵查卷宗第三四頁）。依據被告上開供述，其雖坦承在被警查獲
      之前，有轉讓「一粒眠」給丙○○，但否認其與丙○○之間，有販賣「一粒眠
      」之約定。嗣在原審法院及本院審理時，被告亦均同此辯解。
（３）再證人丙○○雖於警訊證述：「我是因於九十三年三月八日二十三時四十分在
      台中縣大里市○○路○段三二八號便利超商前與丁○○交易毒品一粒眠，於正
      交易當中遭警方發現」、「警方於右述查獲時地發現我與丁○○正在交易毒品
      ，其拿出六顆藍色藥瓦與三顆一粒眠藥丸給我，當我要拿一千元要與其交易時
      即遭警方查獲，經過一番追逐我於大里市○○路○○街口左轉約五十公尺處遭
      警方查獲，而當時我因害怕所以將毒品六顆藍色藥瓦與三顆一粒眠丟進旁邊之
      工地內，經警方所查獲之毒品係丁○○交給我的．．．．．．因警方出現我來
      不及將錢交給丁○○，我就拿該包毒品拔腿給警方追」等語（見偵查卷宗第十
      二、十三頁），惟證人丙○○於偵查中，即改稱：「我丟一包藥物，知道裡面
      含有一粒眠」、「丁○○說要給我的，是我自己不好意思要拿錢給他，但我錢
      還沒有拿出來」、「他是拿一包藥包給我，並叫我自己把一粒眠拿出來」、「
      當時有說要送給我，電話中我說要跟他拿，並說我要過去找他」、「（在警局
      ）有一句話沒有講到，是我跟他拿的」、「（警訊）我當時比較緊張，且我想
      趕快回家」等情（偵卷第四二至四四頁）。後在原審法院交互詰問時，上開證
      人並為：「（電話中）沒有（談到價錢的問題），他說他要給我」、「我（在
      電話中）說他有沒有一粒眠，他說有，所以我過去跟他拿」、「（到達現場後
      ），他在進去便利商店前，他拿給我一包東西，叫我自己挑紅色的一粒眠三顆
      」、「（我）沒有給他錢」、「（當時）沒有（拿錢出來）」、「（被告）沒
      有（看到錢）」、「被告給我一包東西之後，被告就進去超商，我看到有人衝
      出來，我就趕快跑」、「之後我就把那包東西丟在路上，之後我就被警察抓到
      」、「（在警察局、檢方及院方的供述，有不一樣的地方），在檢方及院方講
      的都實在」等等證述（見原審卷宗第五二至五五頁）。依據證人丙○○在偵、
      審中之證述，其均證述被告與其在電話中，僅有轉讓「一粒眠」之約定，且在
      警方查獲本案前，其亦始終未將一千元掏出並交付給被告。證人丙○○在警訊
      中所為之供述，顯然與其嗣後在偵、審中經過具結所為之證詞迥異。就此部分
      ，公訴人與原審法院雖均認定證人丙○○在警訊所為之供詞，具有較可信之特
      別情況。惟本案被告於警訊供述賣給丙○○「一粒眠」一顆四百元，但證人丙○○於警訊卻供證「一粒眠」三顆之交易金額為一千元，二人之上開警訊供述
      並不相符，其說明已如前述。如果二人在電話中已有買賣毒品之約定，應不致
      有價金之供述不一之情形。且如果二人已在電話中完成買賣「一粒眠」三顆之
      約定，則被告依約前往之時，理應會將三顆「一粒眠」為一包裝，較合一般毒
      品交易常情；另證人丙○○既允以一千元購買，則在收受被告交付之「一粒眠
      」時，事先或同時拿出一千元當場交付給被告，此亦非難事，且亦較符合常情
      。惟證人丙○○於警訊卻證稱被告係將六顆藍色藥瓦與三顆一粒眠藥丸同時交
      付，且供稱尚未及拿一千元給被告。依據上開說明，證人丙○○於警訊所為之
      供詞，反較不合毒品交易常情，尚無從認定具有較可信之特別情形。
（４）另查獲本案警員甲○○雖於原審法院審理時，證述：伊於九十三年三月八日二
      十三時四十分許，於臺中縣大里市○○路一便利商店前著便服執行巡邏勤務，
      剛好看到被告拿著一包東西交給丙○○，且丙○○有拿一千元準備要給被告，
      伊見狀即上前出示證件表明身分，丙○○隨即轉身逃跑，與伊同行的另二位員
      警就去追丙○○，伊則在現場看管被告，之後伊同事有逮獲丙○○，並起出丙○○所丟棄之包裝袋，伊才發現包裝袋內有一粒眠三顆等語。惟證人丙○○於
      偵、審中，始終否認有拿出一千元要交給被告之事。即使依據證人丙○○在警
      訊所供：「．．．．．．當我要拿一千元要與其交易時．．．．．．因警方出
      現我來不及將錢交給丁○○，我就拿該包毒品拔腿給警方追．．．．．．」等
      語，亦無法憑以認定證人丙○○已拿出一千元要交給被告。且依據卷附之照片
      ，顯示被告交付給證人丙○○之包裝袋實為夾鏈袋（見偵查卷宗二三頁），證
      人丙○○恐無法單手完成收受、打開夾鏈袋、再從中取出三顆「一粒眠」藥丸
      之動作。再衡諸一千元紙鈔之交付不過轉眼之間，如有此情，警員甲○○等人
      衡情亦應會待其等完成交款動作，再為逮捕並查扣以為證物，較符辦案常情。
      參酌上情，及參酌證人警員甲○○於本院審理時，亦證述無法記憶丙○○如何
      拿出鈔票等情，本院認證人丙○○於偵、審中，否認其在警員前來取締之時，
      有拿出一千元要交給被告之舉動部分，為可採信。
（三）丙○○與被告曾經是僑光商專五專部之同學，二人平常即有往來，復據證人丙○○於本院證述明確。以二人上開交情及被告購入一顆一粒眠之代價為一百五
      十元研判，被告於九十三年一至三月間，先後無償轉讓二顆、三顆之一粒眠給
      證人丙○○，衡情亦非無此可能。綜合上述，證人丙○○在警訊所為不利於被
      告之販賣第四級毒品之供詞，尚難認為具有較可信之特別情況。此後證人丙○○在偵、審中，既均證述被告僅有轉讓「一粒眠」之犯行，核與被告所辯相符
      ，此外復查無確切之證據足以證明被告有公訴人所指訴販賣第四級毒品未遂之
      犯行，此部分之犯罪即屬不能證明，惟因公訴人所起訴之社會基本事實同一，
      本院爰變更起訴法條予以審判如前所述，併此敘明。
四、本案被告既無公訴人所指訴販賣第四級毒品未遂之犯行，原審為此判決，自有未
    合。是本案被告上訴指摘原審判決不當，其上訴為有理由，自應由本院將原審判
    決予以撤銷改判。爰審酌被告並無前科、目前就讀大學、因年輕失慮而罹刑典、
    及其犯罪所生危害、及犯後態度等一切犯罪情狀，量處有期徒刑六月，並諭知有
    期徒刑易科罰金之折算標準（被告另涉有無故持有第二級毒品ＭＤＭＡ之犯行，
    未經起訴，本院認本案不宜為緩刑宣告）。扣案之第四級毒品「一粒眠」三顆，
    屬本案查獲之毒品，應依毒品危害防制條例第十八條第一項前段之規定，予以宣
    告沒入銷燬之。至於前開門號0000000000號之行動電話，雖係被告所
    有，但與被告上開轉讓第四級毒品之犯行並無直接關係，亦非專供被告轉讓第四
    級毒品犯罪所用之物，爰不為沒收之宣告。至扣案之ＭＤＭＡ六顆、愷他命二瓶
    及吸食器一組，與本案被告上開轉讓一粒眠之犯行並無關係，復查無其他積極證
    據足資證明該等物品確係供被告本件犯罪所用，依主從刑不可分之原則，亦不於
    本案併予宣告沒收，均附此敘明。
五、據上論斷，應依刑事訴訟法第三百六十九條第一項前段、第三百六十四條、第二
    百九十九條第一項前段、第三百條、毒品危害防制條例第八條第四項、第十八條
    第一項前段、刑法第十一條、第五十六條、第四十一條第一項、罰金罰鍰提高標
    準條例第二條，判決如主文。
本案經檢察官乙○○到庭執行職務。
中      華      民      國    九十四    年    二      月    二十五      日
                                  臺灣高等法院臺中分院刑事第三庭
                                        審判長法  官  江  錫  麟
                                              法  官  胡  忠  文
                                              法  官  廖  柏  基
右正本證明與原本無異。
檢察官得上訴。
被告不得上訴。
如不服本判決應於收受送達後十日內向本院提出上訴書狀，其未敘述上訴之理由者並
得於提起上訴後十日內向本院補提理由書（均須按他造當事人之人數附繕本）。
                                              書記官  詹  錫  朋
中      華      民      國      九十四   年      二       月   二十五   日
                                Ｒ
